臺灣高等法院臺南分院刑事判決
110年度上更一字第15號
上  訴  人  
即  被  告   錢允泓（原名錢清風）
選任辯護人  范成瑞律師
上  訴  人  
即  被  告  陳語蘋
0
上列上訴人因詐欺等案件，不服臺灣臺南地方法院108年度訴字
第281號，中華民國109年4月29日第一審判決（起訴案號：臺灣
臺南地方檢察署106年度偵字第22014號、107年度偵字第6467號
），提起上訴，判決後經最高法院發回更審，本院判決如下：
    主  文
原判決關於錢允泓、陳語蘋附表一編號1及定執行刑部分均撤銷
。
錢允泓犯三人以上共同詐欺取財罪，處有期徒刑壹年。
陳語蘋犯三人以上共同詐欺取財罪，處有期徒刑壹年。
其他上訴均駁回（即錢允泓、陳語蘋附表一編號2部分）。
錢允泓、陳語蘋上開撤銷改判部分與上訴駁回部分所處之刑，應
分別執行有期徒刑壹年肆月。
    事  實
一、緣梁書銘（業經原審判處罪刑確定）與某電話詐欺集團成年
    成員（含綽號「老楊」之男子）自民國106年10月間起，組
    成以電信話務機房集團電話詐騙不特定人財物之具有持續性
    及牟利性之有結構性犯罪組織，該組織結構除機房外，成員
    尚有一線、二線、三線話務機手。其詐騙分工方式為由一線
    話務機手負責撥打電話向大陸地區人民佯裝是工商、招商銀
    行工作人員，以信用卡刷卡消費為由進行誘騙，待其誤認可
    能遭人盜用名義申辦信用卡消費後，即將電話轉接與假冒檢
    、警、銀監局之二線、三線話務機手實施詐騙，致被害人受
    騙，而依指示將其帳戶款項匯出指定之帳戶內；一線話務機
    手可得詐騙所得百分之8之報酬。並由綽號「老楊」之男子
    出資，交由梁書銘出面承租臺南市○區○○街00號13樓房子，
    供作電話詐欺集團話務機房。梁書銘復自綽號「老楊」之男
    子處，收受如附表二編號一至二一、二三所示之物，負責設
    置、管理上開機房。錢允泓、陳語蘋受梁書銘邀約參與該詐
    騙集團之犯罪組織，擔任一線話務機手工作。其等均明知此
    係有持續及牟利性的詐欺犯罪組織，且以上開分工模式，三
    人以上對大陸地區民眾實施詐騙，惟均因己身經濟所需，貪
    圖可從中獲取的不法利潤（以詐騙所得百分之8計算作為報
    酬），遂應允擔任上開分工角色而參與該詐欺犯罪組織，基
    於參與犯罪組織之犯意，錢允泓自106年11月1日起，陳語蘋
    自同年11月初起，參與上開詐欺集團所組成之三人以上，以
    實施詐術為手段之具有持續性及牟利性之有結構性之犯罪組
    織。其等並與梁書銘、該機房之一線話務機手何孟俊、林佳
    潔、溫執佑、黃郁婷、賴宜萱（梁書銘等人均經判處罪刑確
    定）及集團其他成年成員間，共同基於3人以上詐欺取財之
    犯意聯絡，在上開機房地點內，循上開行為分工模式，使用
    如附表二編號一至二一、二三所示之行動電話、電腦及通訊
    軟體等設備，與該詐欺集團其他成年成員，共同對附表一編
    號1、2所示之曾珊婷、曾雯，以附表一各該編號所示之方式
    實施詐騙，致曾珊婷、曾雯陷於錯誤，分別依指示將款項匯
    入附表一各該編號所示之帳戶（被害人、詐騙方式、時間、
    匯款時、地、金額及匯入帳戶均詳如附表一編號1、2所示）
    。嗣經警於106年11月14日，至上址機房執行搜索，並扣得
    由梁書銘負責管理之如附表二編號一至二一、二三所示之物
    。
二、案經臺南市政府警察局第四分局移送臺灣臺南地方檢察署檢
    察官偵查起訴。
    理  由
甲、證據能力部分：
一、關於組織犯罪防制條例之供述證據部分：
　　按訊問證人之筆錄，以在檢察官或法官面前作成，並經踐行
    刑事訴訟法所定訊問證人之程序者為限，始得採為證據，組
    織犯罪防制條例第12條第1項中段定有明文。該條項係以立
    法排除被告以外之人於警詢或檢察事務官調查中所為之陳述
    ，得適用刑事訴訟法第159條之2、第159條之3及第159條之5
    之規定；是證人於警詢時之陳述，於違反組織犯罪防制條例
    案件，即不具有證據能力，自不得採為判決基礎。查同案被
    告梁書銘、何孟俊、林佳潔、溫執佑、黃郁婷、賴宜萱等人
    於警詢中之供證，被害人曾珊婷、曾雯於大陸公安詢問中之
    陳述，均屬被告錢允泓、陳語蘋（下稱被告錢允泓等2人）
    以外之人於審判外之陳述，依上開說明，於違反組織犯罪防
    制條例之罪名，即不具證據能力，不得採為判決基礎（然加
    重詐欺取財罪名則不受此限制）。
二、關於三人以上共同詐欺取財之供述證據部分：　　
    本判決所引用屬於具傳聞性質之證據，均已依法踐行調查證
    據程序，且檢察官、被告、辯護人均明示同意有證據能力，
    基於尊重當事人對於傳聞證據之處分權，及證據資料愈豐富
    愈有助於真實發現之理念，本院審酌該等證據作成時情況，
    並無違法取證之瑕疵，且無顯不可信之情形，以之作為證據
    應屬適當，均有證據能力。
三、本判決所引用其餘非供述證據部分，檢察官、被告、辯護人
    均不爭執其證據能力，亦查無有違反法定程序取得之情形，
    與本案待證事實又具有關聯性，均得採為證據。
乙、實體方面：
一、上揭犯罪事實，業據上訴人即被告錢允泓於警、偵訊及審理
    中，上訴人即被告陳語蘋於偵查及審理中坦承不諱；並經證
    人即同案被告梁書銘供證出面承租上開機房、自綽號「老楊
    」之男子處，收受如附表二編號一至二一、二三所示之物，
    負責設置、管理上開機房及各自分工詐騙被害人之工作等情
    ；證人即同案被告何孟俊、林佳潔、溫執佑、黃郁婷、賴宜
    萱證述參與該詐欺集團擔任一線話務機手等情節明確；復據
    證人即被害人曾珊婷、曾雯指證遭詐騙集團成員詐騙匯款之
    過程（警二卷第703-707、723-729頁）；並有曾珊婷之受理
    報警登記表、受案登記表、報警回執存根、招商銀行匯款業
    務回單、招商銀行戶口交易明細表（警二卷第709-719頁）
    ；曾雯之報案材料、匯款單據、工商銀行戶口交易明細表、
    接受證據清單、廣州市公安局海珠區分局赤崗派出所之強制
    性保護資產凍結執行命令（警二卷第731-741頁）；實施詐
    欺工作說明及話務底稿、詐欺機房業績表、詐欺機房成績列
    表、話務機房收支明細、上海市人民檢察院拘捕令、強制性
    保護資產凍結執行命令、上海市人民檢察院刑事裁判主文公
    告（警一卷第115-137頁）、臺灣臺南地方法院搜索票、內
    政部警政署刑事警察局106年11月14日搜索扣押筆錄、扣押
    物品目錄表（他字卷第162-172頁）；內政部警政署刑事警
    察局現場數位證物勘查報告、臺南市○區○○街00號13樓現場
    蒐證照片（警二卷第805-821、823-835頁；他字卷第36-41
    頁）；臺南市○區○○街00號13樓詐欺機房相關位置圖、梁書
    銘詐騙機房持用手機一覽表、警政署刑事警察局106年12月6
    日傳真函暨臺南市東區電信詐騙話務機房被害人名單（警二
    卷第525、625、699-701頁）；梁書銘等人涉嫌電信詐欺話
    務機房案偵查報告、反求境外系統IP與中華電信連線資料申
    裝人基本資料（他字卷第3-8、22-32頁）；00000.00000000
    il.com、000.000000000000il.com之申登人、登錄資料、使
    用IP紀錄（他字卷第181、220-231頁）；臺南市政府警察局
    第四分局108年6月5日南市警四偵字第1080256218號函暨檢
    附之查獲梁書銘等人詐欺案被害人雲端資料光碟1片、被害
    人資料路徑一覽表、臺南市政府警察局第四分局108年9月5
    日南市警四偵字第1080434243號函暨職務報告（原審卷一第
    275-291、315-317頁）在卷可稽；及由同案被告梁書銘負責
    管理之附表二編號一至二一、二三所示之物扣案可資佐證。
    足認被告錢允泓等2人之自白核與事實相符，並有相關證據
    足資佐證，其等自白堪予採信。
二、按組織犯罪防制條例於106年4月19日修正公布施行，並自同
    年月21日起生效，該條例第2條第1項修正為「本條例所稱犯
    罪組織，指3人以上，以實施強暴、脅迫、詐欺、恐嚇為手
    段或最重本刑逾5年有期徒刑之罪，所組成具有持續性及牟
    利性之有結構性組織」；107年1月3日再將該條項修正為「
    具有持續性『或』牟利性之有結構性組織」。而組織犯罪防制
    條例係藉由防制組織型態之犯罪活動為手段，以達成維護社
    會秩序、保障人民權益之目的，乃於該條例第3條第1項前段
    與後段，分別對於「發起、主持、操縱、指揮」及「參與」
    犯罪組織者，依其情節不同而為處遇，行為人雖有其中一行
    為(如參與)，不問其有否實施各該手段(如詐欺)之罪，均成
    立本罪。然在未經自首或有其他積極事實，足以證明其確已
    脫離或解散該組織之前，其違法行為，仍繼續存在，即為行
    為之繼續，而屬單純一罪，至行為終了時，仍論為一罪。次
    按組織犯罪防制條例所稱犯罪組織，指三人以上以實施強暴
    、脅迫、詐術、恐嚇為手段或最重本刑逾5年有期徒刑之刑
    之罪，所組成具有持續性及（或）牟利性之有結構性組織。
    前項有結構性組織，指非為立即實施犯罪而隨意組成，不以
    具有名稱、規約、儀式、固定處所、成員持續參與或分工明
    確為必要，修正前、後組織犯罪防制條例第2條定有明文。
    茲查，被告錢允泓等2人加入之詐欺組織，是以前揭分工模
    式，透過撥打電話方式向大陸地區不特定人民傳遞虛構的訊
    息，施以詐術致使他人受騙陷於錯誤，而依指示匯款至指定
    之帳戶交付款項，依該等分工詐騙方式整體觀之，可見該組
    織縝密、分工精細，自須投入相當之勞力、成本與時間，非
    隨意組成立即犯罪，堪認本案詐欺集團係「3人以上，以實
    施詐術為手段，所組成具有持續性及牟利性之有結構性組織
    」，該當修正前、後組織犯罪防制條例第2條第1項所稱之犯
    罪組織。而其等參與該詐欺集團擔任一線話務機手，實施本
    件加重詐欺犯行，並於警詢或偵查、審理中坦承犯行，而該
    集團成員並對附表一編號1、2所示被害人詐欺得款，可見被
    告錢允泓等2人確有參與詐欺犯罪組織之犯意及客觀行為。
    是本案事證明確，被告錢允泓等2人犯行，均堪以認定。
三、新舊法比較適用：　　
　　按行為後法律有變更者，適用行為時之法律。但行為後之法
    律有利於行為人者，適用最有利於行為人之法律，刑法第2
    條第1項前段定有明文。查被告錢允泓等2人分別自106年11
    月1日、同年11月初起參與詐欺犯罪組織，迄106年11月14日
    為警查獲時止，已如上述。而被告2人行為後，組織犯罪防
    制條例第2條業於107年1月3日修正公布，並於同年月5日施
    行，修正前組織犯罪防制條例第2條原規定「本條例所稱犯
    罪組織，指3人以上，以實施強暴、脅迫、詐術、恐嚇為手
    段或最重本刑逾5年有期徒刑之刑之罪，所組成具有持續性
    及牟利性之有結構性組織；前項有結構性組織，指非為立即
    實施犯罪而隨意組成，不以具有名稱、規約、儀式、固定處
    所、成員持續參與或分工明確為必要」，修正後規定「本條
    例所稱犯罪組織，指3人以上，以實施強暴、脅迫、詐術、
    恐嚇為手段或最重本刑逾5年有期徒刑之刑之罪，所組成具
    有持續性或牟利性之有結構性組織；前項有結構性組織，指
    非為立即實施犯罪而隨意組成，不以具有名稱、規約、儀式
    、固定處所、成員持續參與或分工明確為必要」，將「所組
    成具有持續性及牟利性之有結構性組織」修正為「所組成具
    有持續性『或』牟利性之有結構性組織」，已將犯罪組織之定
    義放寬，是被告錢允泓等2人行為後法律已有變更，經比較
    新舊法之結果，新法並未較有利被告，依刑法第2條第1項前
    段規定，應適用被告2人行為時法即修正前組織犯罪防制條
    例之規定。至於同法第3條第1項，並未修正，是應以適用行
    為時即修正前同條例第2條第1項定義之犯罪組織作為其構成
    要件，無庸比較新舊法。
四、論罪部分：
　㈠加重詐欺罪，係侵害個人財產法益之犯罪，其罪數之計算，
    核與參與犯罪組織罪之侵害社會法益有所不同，審酌現今詐
    欺集團之成員皆係為欺罔他人，騙取財物，方參與以詐術為
    目的之犯罪組織。倘若行為人於參與詐欺犯罪組織之行為繼
    續中，先後多次為加重詐欺之行為，因參與犯罪組織罪為繼
    續犯，犯罪一直繼續進行，直至犯罪組織解散，或其脫離犯
    罪組織時，其犯行始行終結。故該參與犯罪組織與其後之多
    次加重詐欺之行為皆有所重合，然因行為人僅為一參與犯罪
    組織行為，侵害一社會法益，屬單純一罪，應僅就「該案中
    」與參與犯罪組織罪時間較為密切之首次加重詐欺犯行論以
    參與犯罪組織罪及加重詐欺罪之想像競合犯，而其他之加重
    詐欺犯行，祗需單獨論罪科刑即可，無需再另論以參與犯罪
    組織罪，以避免重複評價。是如行為人於參與同一詐欺集團
    之多次加重詐欺行為，因部分犯行發覺在後或偵查階段之先
    後不同，肇致起訴後分由不同之法官審理，為裨益法院審理
    範圍明確、便於事實認定，即應以數案中「最先繫屬於法院
    之案件」為準，以「該案件」中之「首次」加重詐欺犯行與
    參與犯罪組織罪論以想像競合。又犯罪之著手，係指行為人
    基於犯罪之決意而開始實行密接或合於該罪構成要件之行為
    而言。而首次加重詐欺犯行，其時序之認定，自應以詐欺取
    財罪之著手時點為判斷標準；詐欺取財罪之著手起算時點，
    依一般社會通念，咸認行為人以詐欺取財之目的，向被害人
    施用詐術，傳遞與事實不符之資訊，使被害人陷於錯誤，致
    財產有被侵害之危險時，即屬詐欺取財罪構成要件行為之著
    手，並非以取得財物之先後順序為認定依據（最高法院109
    年度台上字第3945號判決意旨參照）。
  ㈡被告錢允泓等2人參與該詐欺集團擔任一線話務機手後，在參
    與該犯罪組織期間分工加重詐欺行為，附表一編號1、2所示
    被害人並因受騙款項分別匯入指定之帳戶；且附表一編號1
    著手詐騙之犯罪時間，較之附表一編號2為先，是被告參與
    該詐欺集團之首次犯行，應為附表一編號1之犯行。核被告
    錢允泓等2人附表一編號1所為，均係犯修正前組織犯罪防制
    條例第3條第1項後段之參與犯罪組織罪、刑法第339條之4第
    1項第2款之三人以上共同詐欺取財罪。附表一編號2所為，
    均係犯刑法第339條之4第1項第2款之三人以上共同詐欺取財
    罪。
  ㈢按共同正犯，係共同實行犯罪行為之人，在合同意思範圍內
    ，各自分擔犯罪行為之一部，相互利用他人之行為，以達其
    犯罪之目的，其成立不以全體均參與實行犯罪構成要件之行
    為為必要；而共同正犯間，非僅就其自己實行之行為負其責
    任，並在犯意聯絡之範圍內，對於其他共同正犯所實行之行
    為，亦應共同負責（最高法院98年度台上字第5286號判決意
    旨參照）。又電話、網路詐騙之犯罪型態，自架設跨國遠端
    遙控電話或網路電話，至發送不實訊息、假冒大陸地區銀行
    客服人員、公安局人員、檢察官、收集取得人頭帳戶、撥打
    電話實施詐騙、指示被害人匯款、自帳戶提領款項、取贓分
    贓等各階段，係需由多人縝密分工方能完成之集團性犯罪。
    被告錢允泓、陳語蘋等2人雖僅擔任1線話務機手工作，但該
    集團詐欺之犯罪型態，係由多人分工方能完成，倘其中某一
    環節脫落，將無法順利達成詐欺取財結果，該集團成員雖因
    各自分工不同而未自始至終參與其中，惟其等所參與之部分
    行為，仍係利用集團其他成員之行為，以遂行犯罪目的，被
    告錢允泓等2人與同案被告梁書銘、何孟俊、林佳潔、温執
    佑、黃郁婷、賴宜萱主觀上既有參與詐欺犯罪之認識，客觀
    上亦有行為之分工，自應對各該參與之不法犯行及結果共同
    負責。是被告錢允泓等2人與同案被告梁書銘、何孟俊、林
    佳潔、温執佑、黃郁婷、賴宜萱，及其餘詐騙集團成年成員
    間，就本案犯行，彼此間分別有犯意聯絡及行為分擔，均應
    論以共同正犯。
　㈣被告錢允泓等2人附表一編號1所犯上開2罪，依上開所述，係
    一行為同時觸犯2罪名，應依想像競合犯之例，從一重之刑
    法第339條之4第1項第2款之三人以上共同詐欺取財罪處斷。
　㈤起訴書證據並所犯法條欄雖未載明被告2人附表一編號1部分
    另犯修正前組織犯罪防制條例第3條第1項後段之參與犯罪組
    織罪。但稽之起訴書犯罪事實已載明「梁書銘等人與某電話
    詐欺集團其他成員共同基於意圖為自己不法所有之犯意聯絡
    ，於106年10月間起，共組電話詐欺集團，使用行動電話、
    電腦及通訊軟體等設備，與上開電話詐欺集團其他成員，共
    同實施詐欺犯行」，而該電話詐欺集團屬組織犯罪防制條例
    第2條所規定之犯罪組織，已如上述，應認檢察官已就被告2
    人犯該條例第3條第1項之罪提起公訴。況被告2人此部分與
    經起訴之刑法第339條之4第1項第2款之三人以上共同詐欺取
    財罪，既為想像競合犯之裁判上一罪關係，本院亦得併予審
    理；復據本院於準備程序、審判程序中分別諭知被告2人此
    部分所犯之罪名，本院自得併予審理。
　㈥錢允泓等2人就附表一編號1、2所犯各罪，犯意各別，行為互
    殊，應分論併罰。
五、撤銷改判之理由（即附表一編號1部分）：
  ㈠原審以被告錢允泓等2人罪證明確，因予論罪科刑，固非無見
    。但查：被告錢允泓等2人此部分另犯修正前組織犯罪防制
    條例第3條第1項後段之參與犯罪組織罪，原審認被告2人無
    此107年1月3日修正公布之組織犯罪防制條例第2條第1項之
    適用，而未就是否應適用其等行為時之106年4月9日修正公
    布、同年月21日施行之該規定「具有持續性『及』牟利性之有
    結構性組織」予以論處，自有不當。被告2人上訴指摘原判
    決此部分量刑過重云云。但原判決適用刑法第339條之4第1
    項第2款之三人以上共同詐欺取財罪，分別量處有期徒刑1年
    ，屬最低度刑，已難再予減輕，其等此部分上訴均無理由。
    惟原判決此部分既有上開可議之處，即屬無可維持，應由本
    院將原判決此部分予以撤銷改判，原判決所定之執行刑亦失
    所附麗，應一併撤銷。
　㈡茲以行為人之責任為基礎，審酌被告2人均年輕體健，不思以
    正當方式賺取財物，為圖不勞而獲，謀得個人不法利私利，
    參與詐欺集團之犯罪組織，利用大陸地區人民對公務機關之
    信賴心理，詐騙大陸地區民眾財物，傷害臺灣形象，危害人
    際信任，除使檢警追查困難外，亦使被害人無從追回被害款
    項，所為顯屬非是，兼衡其等均無刑事前科之素行、其等犯
    罪之犯罪動機、手段、共犯參與程度、對被害人所生危害、
    未獲得不法利益、犯後坦承犯行之態度，暨被告錢允泓自陳
    高中畢業、被告陳語蘋大專畢業之智識程度，被告錢允泓現
    從事廣告行銷、買賣中古車，月收入約新台幣（下同）3、4
    萬元，未婚，目前與母親同住，母親身心障礙，精神狀況不
    佳，須由其扶養；被告陳語蘋現任職壽險公司，無底薪、未
    婚、現與父母、兄弟姐妹同住等家庭生活、經濟狀況，暨被
    告錢允泓、陳語蘋擔任志工等一切情狀，分別量處如主文第
    2、3項所示之刑。
　㈢沒收部分：
　　本案並無證據證明被告錢允泓等2人有因此部分犯行而取得
    任何犯罪所得，無庸沒收、追徵其等犯罪所得；至扣案如附
    表二編號一至二一、二三所示之物，亦無證據足證係屬被告
    錢允泓等2人所有，或其等就上開扣押物有處分權，自無於
    其等所犯罪刑項下宣告沒收之必要。另附表二編號22所示扣
    押物與被告錢允泓等2人本案犯行無關，亦無庸宣告沒收。
六、上訴駁回之理由（即附表一編號2部分）：
　㈠原審以被告錢允泓等2人事證明確，適用刑法第28條、第339
    條之4第1項第2款、刑法施行法第1條之1第1項等規定；審酌
    被告錢允泓等2人，均年輕體健，卻不思以正當方式賺取財
    物謀取生活所需，為圖不勞而獲，謀個人不法私利，擔任詐
    欺集團犯罪織織之1線話務機手，利用大陸地區人民對公務
    機關之信賴心理，詐騙大陸地區民眾財物，傷害臺灣形象至
    鉅，惟考量其等均坦承犯行，犯後態度良好；其等均無刑事
    前科之素行，量刑應與有前科素行之同案被告，或與設置、
    管理機房之同案被告梁書銘為不同評價，復兼衡被告2人之
    智識程度、家庭經濟狀況等一切情狀，量處被告錢允泓、陳
    語蘋各有期徒刑1年。
　㈡經核認事用法，並無不合；另所為刑之宣告係以行為人之責
    任為基礎，經審酌刑法第57條各款所列事項與其他一切情狀
    後而為，且宣告之刑亦未逾法定刑範圍，或有何過輕或過重
    ，或違反比例、公平及罪刑相當原則之情形，足見原審所為
    刑之宣告並無不當。被告2人上訴指摘原判決此部分量刑過
    重云云，依上述，原分別量處有期徒刑1年，已屬最低度刑
    ，難再予減輕，其等此部分上訴均無理由，應予駁回。
七、定應執行刑部分：
　  被告錢允泓等2人所犯附表一編號1、2所示之罪，因合於數
    罪併罰應定執行刑之規定，爰審酌其2人所犯各罪，均是參
    與該詐欺集團犯罪組織期間所犯，其等分工之工作，犯罪之
    時間、所侵害之法益，及所定執行刑之刑期應如何始足使被
    告在監接受教化，並已足為一般人之警惕，而於社會安全之
    防衛無礙等情，爰分別定應執行刑如主文第5項所示。
八、被告錢允泓等2人犯參與犯罪組織罪部分不予宣告強制工作
    ：
  ㈠按修正前組織犯罪防制條例，對發起、主持、操縱、指揮或
    參與集團性、常習性及脅迫性或暴力性犯罪組織者，應於刑
    後強制工作之規定，經司法院釋字第528號解釋尚不違憲；
    嗣該條例第2條第1項所稱之犯罪組織，經二次修正，已排除
    原有之「常習性」要件，另將實施詐欺手段之具有持續性或
    牟利性之有結構性組織，納入本條例適用範圍，並對參與犯
    罪組織行為人，於第3條第1項後段但書規定「參與情節輕微
    者，得減輕或免除其刑」。惟同條第3項仍規定「應於刑之
    執行前，令入勞動場所，強制工作，其期間為三年」，而未
    依個案情節，區分行為人是否具有反社會的危險性及受教化
    矯治的必要性，一律宣付刑前強制工作3年。然則，衡諸該
    條例所規定之強制工作，性質上原係對於有犯罪習慣，或因
    遊蕩、懶惰成習而犯罪者，所為之處置，修正後該條例既已
    排除常習性要件，從而，本於法律合憲性解釋原則，依司法
    院釋字第471號關於行為人有無預防矯治其社會危險性之必
    要，及比例原則等與解釋意旨不相衝突之解釋方法，為目的
    性限縮，對犯該條例第3條第1項之參與犯罪組織罪者，視其
    行為之嚴重性、表現之危險性、對於未來行為之期待性，以
    及所採措施與預防矯治目的所需程度，於有預防矯治其社會
    危險性之必要，且符合比例原則之範圍內，由法院依該條例
    第3條第3項規定，一併宣告刑前強制工作（最高法院108年
    度台上大字第2306號裁定可資參照）。
　㈡本院審酌被告錢允泓等2人前並無擔任犯罪集團1線話務機手
    ，或參與犯罪組織、詐騙集團經法院判處罪刑確定之前科紀
    錄，依其等參與犯罪組織之情節，係居於該組織之下層地位
    ，經判處如附表一編號1所示之有期徒刑，已足以促其等心
    生警惕，嚇阻再犯，並無再採取刑罰以外之措施限制其等自
    由，以預防矯治其等社會危險性之必要。審酌其等行為之嚴
    重性、表現之危險性、對於未來行為之期待性，以及所採措
    施與預防矯治目的所需程度，認若再對其諭知強制工作，尚
    無必要，且有違比例原則，爰不諭知強制工作。
九、被告錢允泓等2人不予宣告緩刑或附條件緩刑之理由：
　　被告錢允泓等2人固未曾因故意犯罪受有期徒刑以上刑之宣
    告，有臺灣高等法院被告前案紀錄表在卷可查，且犯後尚能
    坦承犯行；惟本院審酌被告2人所為係屬集團型態之犯罪，
    對象為大陸地區之民眾，所為使檢、警追緝犯罪及蒐集犯罪
    證據更為困難，亦使被害人無從追回被害款項；且被告錢允
    泓等2人雖坦承犯行，但就何人招攬參與該犯罪組織一節，
    被告錢允泓供稱朋友，我忘了，也已經入監了云云；被告陳
    語蘋則供稱線上遊戲傳說對決的網友，現在也不知道那個人
    在那裡云云（本院卷第146、147頁），顯有迴護其他共犯之
    嫌；依其等涉案之程度及本案犯罪情狀，自不宜宣告緩刑，
    或為附條件緩刑之宣告。至本件被害人為大陸地區民眾，被
    告錢允泓等2人未能與被害人達成和解，賠償損害，乃因本
    件犯罪性質使然，被告錢允泓等2人既參與本件詐騙集團詐
    騙大陸地區民眾，就此節於其等參與該組織時即能知悉；另
    被告錢允泓等2人家庭、經濟狀況如何，於其等參與犯罪組
    織時亦已存在，尚難以被害人為大陸民眾無法和解，或其等
    之家庭因素，即認被告錢允泓等2人適宜為緩刑宣告，或為
    附條件緩刑之宣告，以免輕縱。
據上論結，應依刑事訴訟法第368條、第369條第1項前段、第364
條、第299條第1項前段（僅引用程序法條），判決如主文。
本案經檢察官蘇烱峯提起公訴，檢察官柯怡伶到庭執行職務。
中　　華　　民　　國　　110 　年　　5 　　月　　26　　日
                  刑事第一庭    審判長法  官  楊清安
                                      法  官  蕭于哲
                                      法  官  陳珍如
以上正本證明與原本無異。
如不服本判決應於收受送達後20日內向本院提出上訴書狀，其未
敘述上訴理由者，並得於提起上訴後20日內向本院補提理由書（
均須按他造當事人之人數附繕本）「切勿逕送上級法院」。
　　　　　　　　　　　　　　　　　　　書記官  盧建元
中　　華　　民　　國　　110 　年　　5 　　月　　26　　日
附錄本判決論罪科刑法條：
中華民國刑法第339條之4：
犯第339條詐欺罪而有下列情形之一者，處1年以上7年以下有期
徒刑，得併科1百萬元以下罰金：
一、冒用政府機關或公務員名義犯之。
二、三人以上共同犯之。
三、以廣播電視、電子通訊、網際網路或其他媒體等傳播工具，
    對公眾散布而犯之。
前項之未遂犯罰之。
修正前組織犯罪防制條例第3條：    　　
發起、主持、操縱或指揮犯罪組織者，處三年以上十年以下有期
徒刑，得併科新臺幣一億元以下罰金；參與者，處六月以上五年
以下有期徒刑，得併科新臺幣一千萬元以下罰金。但參與情節輕
微者，得減輕或免除其刑。　　
具公務員或經選舉產生之公職人員之身分，犯前項之罪者，加重
其刑至二分之一。　　
犯第一項之罪者，應於刑之執行前，令入勞動場所，強制工作，
其期間為三年。　　
前項之強制工作，準用刑法第九十條第二項但書、第三項及第九
十八條第二項、第三項規定。　　
以言語、舉動、文字或其他方法，明示或暗示其為犯罪組織之成
員，或與犯罪組織或其成員有關聯，而要求他人為下列行為之一
者，處三年以下有期徒刑，得併科新臺幣三百萬元以下罰金：　
一、出售財產、商業組織之出資或股份或放棄經營權。　　
二、配合辦理都市更新重建之處理程序。　　
三、購買商品或支付勞務報酬。　　
四、履行債務或接受債務協商之內容。　　
以前項之行為，使人行無義務之事或妨害其行使權利者，亦同。
前二項之未遂犯罰之。

【附表一】：

編號  被害人  詐騙方式、時間   匯款時、地、金額及匯入帳戶  一 曾珊婷 由1線話務機手依上開電話詐欺集團提供之個資，假冒銀行客服人員，於106年11月11日9時許，撥打電話向被害人佯稱：其身分遭人盜用申辦信用卡消費云云，使被害人陷於錯誤，旋由1線話務機手以SKYPE聯繫2線機手，並將電話轉由2線機手假冒檢警及銀監局人員繼續實施詐欺犯行，使被害人依指示匯款。 曾珊婷於106年11月11日13時許，在○○省○○市，共匯款人民幣98,110元至大陸地區招商銀行帳號0000000000000000號帳戶  二 曾雯 由1線話務機手依上開電話詐欺集團提供之個資，假冒銀行客服人員，於106年11月11日11時許，撥打電話向被害人佯稱：其身分遭人盜用申辦信用卡消費云云，使被害人陷於錯誤，旋由1線話務機手以SKYPE聯繫2線機手，並將電話轉由2線機手假冒檢警及銀監局人員繼續實施詐欺犯行，使被害人依指示匯款。 曾雯於106年11月11日下午14時至15時間，在○○省○○市，共匯款人民幣269,000元至大陸地區工商銀行帳號0000000000000000000號帳戶、帳號0000000000000000000號帳戶 

附表二：

警方於106年11月14日上午11時許，持搜索票，在臺南市○區○○街00號13樓，所查扣之物（見他字卷第163頁至第173頁）。    編號    物品名稱及數量  持有人      是否沒收  一 筆記型電腦（含滑鼠、電源線、耳機）1台（序號：G9N0CV09R00537C）  林佳潔 是。依刑法第38條第2項前段規定，於被告梁書銘之主文項下宣告沒收。  二 行動電話（序號：00000-00000-00000、門號：0000000000）1支  林佳潔 同上  三 筆記型電腦（含滑鼠、電源線）1台（序號：Z5WAW）  陳語萍 同上  四 行動電話（序號：00000-00000-00000、門號：0000000000）1支  陳語萍 同上  五 SD卡1張  陳語萍 同上  六 筆記型電腦（含滑鼠、電源線、耳機）1台（序號：CND7204SRO）  賴宜萱 同上  七 行動電話（序號：00000-00000-00000，門號：0000000000）1支  賴宜萱 同上  八 筆記型電腦（含滑鼠、電源線、耳機）1台（序號：CND72267ZK）  錢允泓 同上  九 行動電話（序號：00000-00000-00000，門號：0000000000）1支  錢允泓 同上  十 筆記型電腦（含滑鼠、電源線、耳機、喇叭等）1台（型號：15ay-032TU、序號：CND722689M）  何孟俊 同上 十一 行動電話（序號：00000-00000-00000）1支  何孟俊 同上 十二 筆記型電腦（含滑鼠、電源線、耳機）1台（型號：15-ay032TU、序號：CND72268L3）  黃郁婷 同上 十三 行動電話（序號：00000-00000-00000、門號：0000000000）1支  黃郁婷 同上 十四 記事本1本  黃郁婷 同上 十五 筆記型電腦（含滑鼠、電源線、耳機）1台（型號：N15W4）  温執佑 同上 十六 行動電話（序號：00000-00000-00000、門號：0000000000）1支  温執佑 同上 十七 LENOVO筆記型電腦1台  梁書銘 同上 十八 ASUS筆記型電腦1台  梁書銘 同上 十九 ASUS無限分享器1台  梁書銘 同上 二十 台灣大哥大無限分享器2台  梁書銘 同上 二一 IPHONE6手機（序號：000000000000000、門號：0000000000）1支  梁書銘 同上 二二 IPHONE6S手機（序號：000000000000000、門號：0000000000）1支  梁書銘 與本案無關，不予宣告沒收。 二三 IPHONE6手機（序號：000000000000000、門號：0000000000）1支  梁書銘 是。依刑法第38條第2項前段規定，於被告梁書銘之主文項下宣告沒收。 二四 新臺幣3,100元  梁書銘 與本案無關，不予宣告沒收。